Inventaris van het archief van G.J. Schim van der Loeff (1915-1996) over de jaren 1923-1998
Nationaal Archief, Den Haag
- Studie over de Tweede Wereldoorlog, 3
  - Eigen manuscripten, 3.1
    - Aantekeningen over een gesprek met het Tweede Kamerlid F.G. van Dijk over de houding van S. Louwes, directeur-generaal van de voedselvoorziening tijdens de spoorwegstaking van 1944, met Vrij-Nederlandkatern over de foto's van Menno Huizinga tijdens de hongerwinter., 1983, 1985; 127; 2 stukken
      Zie over Louwes ook inventarisnummer 187.
    - "Overpeinzingen van een advocaat over de Duitse bezetting". Aantekeningen met daaraan toegevoegde bijlagen., 1984-1987; 128-129; 2 omslagen
      - deel I. "Overpeinzingen"., 128
      - deel II "Overpeinzingen" en "Aantekeningen"., 129
    - Stukken betreffende een artikel in Sinte Barbara, orgaan van de Vereniging officieren Artillerie, over de fusillering van de inlichtingenagent Siewert de Koe, met aantekeningen en nadere correspondentie over zijn verzetsomgeving en de Engelse inlichtingendienst SOE., 1989 oktober; 130; 1 omslag
    - Dossiers 3-5: Documentatie over de herdenking van de rede van prof. R.P. Cleveringa op 25 november 1940 en het universitair en studentenverzet., 1990; 131; 1 omslag
    - Dossier 42a: Herdenkingsartikel over lt. kol. F.J. Wanninkhof in Sinte Barbara, orgaan van de Vereniging officieren Artillerie, met aantekeningen van Schim van der Loeff., 1991 maart; 132; 2 stukken
    - Fotokopieën van publicaties over de executie van Ton Bosschart en de gevangenschap in het tuchthuis., 1945. Z.j; 133; 1 omslag
    - Klapper op de door hemzelf aangelegde numerieke dossiers uit zijn advocatenarchief, met lijsten van de nummers 1-20 en 43-55., 1988 en z.j; 134; 1 deeltje
    - Lijsten van de door Schim van der Loeff gevormde dossiers en verzamelde stukken met aantekening., Z.j; 135; 1 omslag
      Deze lijst verwijst naar archivalia die in deze inventaris zijn beschreven. Achter deze inventaris is een concordantie met deze lijsten aangebracht.
    - Fiches met literatuur en aantekeningen., Z.j; 136; 1 omslag
  - Stukken verzameld tijdens en kort na de bezetting, 3.2
    - Tijdschriften, 3.2.1
      - Nr. 93,94: De bevrijding. Gestencild., 1944 oktober, december; 137; 2 stukken
      - Nr. 95: De Haagsche Groene. Gestencild., 1945 februari 29; 138; 1 stuk
      - Nr. 96: Hier is Londen. Getypt., 1944 oktober; 139; 1945 mei
        2 stukken
      - Nr. 43: Je maintiendrai. gestencild., 1943-1945; 140; 3 stukken
      - Nr. 97: Kroniek van de week (in samenwerking met De bevrijding). Gestencild., 1944 oktober 28; 141; 1 stuk
      - Nr. 69: Mededeelingen van het Nederlandsch correspondentieblad, 2e oplage nr. 1. Gestencild., Z.j. (na 1944 november 21); 142; 1 stuk
      - Nr. 98: Het nieuws. Gestencild., 1944 oktober 27; 143; 1 stuk
      - Nr. 107: Nieuwsbulletin van Vrij Nederland. Gestencild., 1944-1945 mei; 144; 1 omslag
      - Nr. 99: Ons ochtendblad, nieuwsblad voor Den Haag en omstreken. Gestencild., 1945 januari 5; 145; 1 stuk
      - Nr. 58,62,89: Ons volk. Gedrukt., 1944 september - december; 146; 3 stukken
      - Nr. 67, 68: De opdracht, tijdschrift gewijd aan het nieuwe Indië, extra nummers 1 en 2. Gedrukt., 1944 september, oktober; 147; 2 stukken
        Voor het vervolg zie het archief J.W. Meyer Ranneft, inventarisnummer 812.
      - Nr. 55, 56, 59, 61, 63-65, 67, 69: Oranjebulletin nr. 2,3,5,8,9,12,13,21,24. 27. 33, 34 met mededeling van de Nederlandse regering in Londen en het Militair Gezag in het bevrijde zuidelijke gebied., 1944 -1945; 148; 1 omslag
      - Nr. 32, 42, 51, 52, 92: Het parool. Gedrukt., 1943-1944; 149; 1 omslag
      - Nr. 77, 100: Het Parool, speciaal nieuwsbulletin voor 's-Gravenhage en omstreken. Gestencild., 1944-1945; 150; 1 omslag
      - Nr. 71: Parool-post, voorlichting en documentatie. Gestencild., 1944 oktober; 151; 1 stuk
      - Nr, 66: De ploeg ("wil opwekken tot bezinning tot onze na-oorlogse taak"] nr. 10., 1949 augustus; 152; 1 stuk
      - Nr. 102: De stem van strijdend Nederland. Gestencild., 1945 februari 15; 153; 1 stuk
      - Nr. 101: Stentor. Gestencild., 1944 oktober; 154; 1945 mei
        3 stukken
      - Nr. 103: Telex, dagblad voor Den Haag en omstreken. Gestencild., 1944 december, 1945 mei; 155; 2 stukken
      - Nr. 70: De toekomst, nr. 7. Gedrukt., 1944 oktober; 156; 1 stuk
      - Nr. 35, 36, 41, 57, 60: Trouw. Gedrukt, gestencild., 1943-1945; 157; 1 omslag
      - Nr. 104: Trouw-nieuwsbulletin. Gestencild., 1944 december 27; 158; 1 stuk
      - Nr. 53, 74: De vliegende Hollander, weekblad verspreid door de geallieerde luchtmacht., 1944 -1945; 159; 1 omslag
      - Nr. 33, 34, 72: De vonk, verzetsblad van de groep Internationale Socialisten. Getypt, gedrukt., 1941-1944; 160; 1 omslag
      - Nr. 105: Voor koningin en vaderland. gedrukt., 1944 december 19; 161; 1 stuk
      - Nr. 40, 45-47, 82, 83, 88: Vrij Nederland. Gedrukt, gestencild., 1943-1945; 162; 1 omslag
      - Nr. 106: Het vrije geluid. Gestencild., 1945 januari 15; 163; 1 stuk
      - Nr. 37: De vrije nieuwscentrale. Gestencild., 1943 maart 6; 164; 1 stuk
      - Nr. 12: RAF-strooi-editie De wervelwind nr. 6. Gedrukt, 1942 september; 165; 1 katern
    - Drukwerk en pamfletten, 3.2.2
      - Nr.10: Bladzijden uit een illegaal verspreide chronologische opgave van de oorlogsgebeurtenissen met gegevens over april 1941 - januari 1942. Gedrukt., Z.j; 166; 1 katern
      - Nr. 1-5: Illegaal verspreide druk van de proclamatie van Koningin Wilhelmina van 10 mei 1940, met albumbladen met illegaal verspreide foto's van leden van het koninklijk huis en een na 5 mei 1945 uitgegeven vrijheidskalender met foto van koningin Wilhelmina., 1945 en z.j. (vanaf 1940); 167; 5 stukken
      - Nr. 24: Illegale druk van het gedicht 'De 18 dooden' van Jan Campert met op de keerzijde een vertaling van 'Het visioen van de keizer' van Selma Lagerlöf., Z.j. (1941?); 168; 1 stuk
      - Nr. 21: Foto van het koninklijk gezin na de geboorte van prinses Margriet., 1943; 169; 1 stuk
      - Nr. 19: Boven Duitsland uitgeworpen strooibiljet van de geallieerden over de Duitse nederlaag in Tunis., 1943 mei; 170; 1 stuk
      - Nr. 29: Liedtekst met bladmuziek en illustratie op de liquidatie van de verrader Frans Vergonnet. Uitgegeven door De bezige bij., Z.j; 171; 3 stukken
        De tekst is door Schim van der Loeff toegeschreven aan A. Werumeus Buning. Blijkens H. Wieleks verzamelbundel De stem van Europa is de auteur Fedde Schurer.
      - Nr. 18: Boven Duitsland uitgeworpen strooibiljet van de geallieerden over het Duitse duikbotenbeleid., Z.j. (1943 of later); 172; 1 stuk
      - Dossier 100B: Exemplaar van de illegaal verschenen novelle Bij nadere kennismaking door R. van Harlingen., 1944; 173; 1 omslag
        De novelle heeft gijzeling als onderwerp. Daarom aantekeningen van Schim van der Loeff en daaraan toegevoegde documentatie over de gijzeling in St. Michielsgestel. 1982-1992
      - Verzetskalender voor 1944, met spotprenten tegen de Duitse bezetter., 1943; 174; 1 lias
      - Nr. 80: Prentbriefkaart uitgegeven ter ondersteuning van onderduikers na de razzia's voor de Arbeitseinsatz., 1944 november; 175; 1 stuk
      - Nr. 31, 54,73, 81 Karikaturen, afkomstig van kalenderbladen van de verzetskalender voor 1945, afzonderlijk geborgen wegens afbeeldingen van de illegale pers, de paniek van de bezetter tijdens Dolle Dinsdag (5 december 1945), de spoorwegstaking Gedrukt, gestencild., 1944 december; 176
        4. stukken.
    - Manuscripten en bijzondere stukken., 3.2.3
      - Nr 6-7: Afschriften van illegaal verspreide verklaringen van generaal W.H. Winkelman tot ontkrachting van berichten over het bestaan van een Nederlandse oorlogsverklaring op 23 maart 1940 en over het uitblijven van het door de Duitsers opgestelde ultimatum vóór het bombardement van Rotterdam op 14 mei 1940. Getypt., Z.j; 177; 2 stukken
      - Nr 8.: Tijdens de bezetting verspreid afschrift van de redevoering van prof. R.P. Cleveringa naar aanleiding van het gedwongen ontslag van joodse hoogleren aan de universiteit van Leiden, uitgesproken op 26 november 1940. Getypt., Z.j. (1940); 178; 1 stuk
      - Nr. 14: "De wedergeboorte van het koninkrijk", afschrift van een door de Nederlandse regering in Londen verspreide brochure met signatuur van Boisot, 1941. Getypt., Z.j; 179; 1 stuk
      - Nr. 9: Afschrift van een herderlijk schrijven van het Nederlandse episcopaat naar aanleiding van de liquidatie van de Katholieke Radio Omroep en het R.K. Werkliedenverbond door de bezetter, 25 juli 1941. Doorslag., Z.j; 180; 1 stuk
      - Nr.11: "Tien geboden van deze tijd". Illegaal manuscript van L.J. van der Holk. Doorslag., Z.j; 181; 1 stuk
        Onderaan het blad een aantekening van Schim van der Loeff over de identiteit van de auteur. 1977.
      - Nr. 15: Kopie van een herderlijk schrijven van het Nederlandse episcopaat naar aanleiding van verscherpte Arbeitseinsatz en Jodenvervolging, 21 februari 1942. Geschreven., Z.j; 182; 1 stuk
      - Nr. 39: Kaart van Den Haag met daarop ingetekend de gebieden bestemd voor evacuatie en afbraak in verband met de aan te leggen Atlantikwall, met aanwijzing van de burgemeester van Den Haag aan te evacueren personen. Gedrukt., 1942 oktober; 183; 2 stukken
      - Nr. 13: Kopie van een protestbrief van een groep artsen aan Seyss Inquart tegen de verplichte inschrijving van artsen in de Artsenkamer, voorjaar 1943. Getypt., Z.j; 184; 1 stuk
      - Dossier 11: Borduursel met teksten van de door de bezetter aangehouden Britse agente C.v.S., met haar fotografisch portret en aantekeningen van Schim van der Loeff en correspondentie., 1943-1988; 185; 3 stukken en 1 stuk textiel
        Dit stuk werd hem overhandigd vanuit de strafgevangenis in Scheveningen. Mogelijk bewaarde hij dit als souvenir aan het Englandspiel.
      - Nr. 20: Spotversje tegen Duitsland naar aanleiding van het Russische offensief. Doorslag., Z,j. (begin 1944); 186; 1 stuk
      - Nr. 17: Kopie van een missive van S.L. Louwes. Directeur-Generaal voor de Voedselvoorziening aan zijn Duitse collega Freiherr dr. J.C.G. Von der Wense over mogelijke maatregelen tegen de zwarte handel en de daarmee in verband staande wenselijkheid tot intrekking van maatregelen van de bezetter,18 april 1944. Getypt., Z.j. (1944); 187; 1 stuk
      - Dossier 120: Circulaires van P.S. Gerbrandij namens het ministerie van Justitie in Londen met oproepen tot rapportage over Duitse oorlogsmisdaden. Doorslagen., 1944 mei-juli; 188; 3 stukken
      - Nr. 49: Extra-editie van Vrij Nederland naar aanleiding van de invasie in Normandië. Gestencild., 1944 juni 6; 189; 1 stuk
      - Nr. 50: Kaart van Normandië met daarop aangebrachte positiemarkeringen van het geallieerde leger naar aanleiding van BBC-berichten. Gedrukt., 1944 juni - augustus; 190; 1 stuk
      - Extra-oranjebulletin met oproep tot voortzetting van de spoorwegstaking ondanks dreigende hongersnood. Gedrukt., Z.j. (oktober 1944); 191; 1 stuk
      - Nr. 75, 76: Extra-Oranjebulletin, gericht tegen de vorderingen van winterkleding door de bezetter voor de eigen burgerweer in Duitsland, met model van een kwitantie voor de ingevorderde goederen. Gestencild, gedrukt., 1944 november; 192; 2 stukken
      - Nr. 85, 86: Circulaire over de overname van het Nederlandsche Roode Kruis door de bezetter, met circulaire van Nederlandse artsen als adres aan rijkscommissaris Seyss Inquart over deze overname en over de algehele medische toestand van Nederland bij de aankomende hongerwinter. Gestencild., 1944 november; 193; 2 stukken
      - Nr. 78, 79: Documentatie over de razzia's van november-december 1944-januari 1945 in het kader van de Arbeitseinsatz: strooibiljetten van de bezetter en van de verzets-groep rond Vrij Nederland. Gerukt., 194; 1 omslag
        Met latere documentatie en aantekeningen. 1988.
      - Circulaire van de Raad van het Verzet (RVV) met protest tegen het door de regering Gerbrandij verordonneerde uitstel van verkiezingen en vorming van een nieuwe nationale regering. Gestencild., Z.j. (na november 1944); 195; 1 stuk
      - Stukken betreffende het vrouwenkamp Ravensbrück., Z.j. (ca. 1944-1946); 196-198; 3 stukken
        - Nr. 23: Manuscript van n.n. met een beschrijving van het concentratiekamp. Geschreven. Z.j, 196
        - Lijst van geïnterneerde Nederlanders in Ravensbrück, geëvacueerd naar Zwitserland, opgemaakt door de Netherlands Commission of Repatriation in Londen. Gestencild. Z.j, 197
          Het papier van dit origineel is zeer bros en het stuk kan niet zonder versterking aan het publiek beschikbaar worden gesteld.
        - Uittreksels van brieven van Anna Berendsen uit de gevangenis van Scheveningen, met afschriften van haar illegale publicaties uit Ravensbrück,1942-1944. Gestencild. Z.j, 198
      - Circulaire van de Landelijke Organisatie aan alle boeren, tuinders en telers om zoveel mogelijk vroege groenten en aardappelen te verbouwen. Gestencild., Z.j. (begin 1945); 199; 1 stuk
      - Extra Staatscourant met een proclamatie van Koningin Wilhelmina over de bevrijding. met feestlied en gedicht 'aan onze gesneuvelden'. Gedrukt., 1945 mei; 200; 3 stukken
      - Anonieme Engelstalige circulaire van een quaker uit Eerde aan zijn medelidmaten van de Religious society of friends met verslag van zijn belevenissen tijdens de bezetting. Getypt., Z.j. (kort na mei 1945); 201; 1 stuk
        De briefschrijver was van 1940 tot 1941 gegijzeld in Buchenwald.
      - Dossier 121: Exemplaar van het eerste na de bevrijding verschenen Advocatenblad, met jaarverslag van de secretaris., 1945 december 15; 202; 1 katern
        In het jaarverslag zijn passages aangestreept over het gedrag van advocaten in oorlogstijd.
      - Ingekomen rapport van het Departement van Justitie in Nederlandsch Indië als voorlopig overzicht van de rechtspraak tijdens de Japanse bezetting., 1946 juni 4; 203; 1 omslag
        Het papier is ernstig verzuurd.
  - Na de oorlog ontstane stukken, 3.3
    Deze stukken zijn "oorlogsgerelateerd" en hebben dus ook betrekking op de gevolgen en de verwerking van de oorlog en de bezetting en overeenkomstige volkenrechtelijke en ethische vraagstukken.
    - "Hoge raad en bezetting", ter documentatie verzamelde fotokopieën van artikelen en krantenknipsels over de functie van de Hoge Raad en zijn rol in oorlogstijd, met inhoudsopgave en aantekeningen., 1945-1986 en z.j; 204; 1 pak
    - Kranten- en tijdschriftartikelen over de Nederlandse rechtspraak en rechtsopvattingen tijdens de bezetting., 1946-1995; 205; 1 omslag
    - Documentatie over collectieve schuld, het recht op vergelding en de wenselijkheid van verzoening, in het bijzonder met betrekking tot Duitsland., 1951-1990; 206; 1 omslag
    - Dossier 124: Artikel van Mies Roelofsma in Tong Tong 'De geest van het oude KNIL tijdens het verzet in Holland.', 1962 april 30; 207; 1stuk
    - Ter documentatie verzamelde kranten- en tijdschriftartikelen over het Englandspiel., 1965-1989; 208; 1 pak
      Het Englandspiel was van 1941 tot 1944 een Duitse operatie, aangeduid door de Abwehr (Duitse contraspionagedienst) met Operatie Noordpool, om een geallieerd zendernetwerk te gebruiken om valse informatie te sturen naar het Verenigd Koninkrijk. Dit was mogelijk doordat de Special Operations Executive (SOE) in het Verenigd Koninkrijk communiceerde met haar in Nederland gedropte agenten, schijnbaar zonder te weten dat deze agenten door de Duitse Abwehr waren opgepakt. Hierdoor zouden (willens en wetens?) bijna zestig agenten opgeofferd zijn om de Duitsers te misleiden
    - Kranten- en tijdschriftartikelen over spionagepraktijken en inlichtingendiensten., 1966-1987; 209; 1 omslag
    - Exemplaar van Benno Stokvis, Advocaat in bezettingstijd, met artikelen over hetzelfde onderwerp en recensies., 1968; 210; 1 omslag
      Zie ook toegangnummer 96
    - Fotokopieën van artikelen over volkenrecht en het wezen der democratie, 1948-1989, Z.j; 211; 1 omslag
    - Schrijvers prentenboek nr. 15, gewijd aan Henriëtte Roland Holst, met aantekeningen van Schim van der Loeff en daarbij gevoegde stukken van de Parlementaire Enquêtecommissie over de rol van Henriëtte Roland Holst in het verzetsblad De vonk., 1970-1984; 212; 1 omslag
    - Exemplaren van herdenkingsedities van kranten bij gelegenheid van de bevrijding van Nederland: NRC-Handelsblad, De telegraaf, Het vaderland, Vrij Nederland., 1970-1990; 213; 1 pak
    - Kranten- en tijdschriftartikelen over de oorlogshistoricus L. de Jong., 1971-1991; 214; 1 omslag
    - Tijdschrift- en krantenartikelen over de verwerking van de Jodenvervolging bij na-oorlogse joden., 1972-1996; 215; 1 omslag
    - Kranten- en tijdschriftartikelen over het vraagstuk van de collectieve schuld van Duitsland en over de vervolging van Nederlandse verraders en van oorlogsmisdadigers., 1978-1992 en z.j; 216; 1 omslag
    - Extra-editie van Pen Gun, uitgegeven door Wegeners Bladen bij gelegenheid van de zeventigste verjaardag van Prins Bernhard., 1981 juni 29; 217; 1 katern
    - Dossier 1-2: Documentatie, verzameld bij het overlijden van de theoloog en verzetsethicus L.J. van Holk., 1982; 218; 1 omslag
    - Herdenkingseditie van NRC-Handelsblad en artikelen in De telegraaf en Elseviers weekblad bij gelegenheid van vijftig jaar na het begin van de regering van van Adolf Hitler., 1983 januari 29; 219; 1 katern
    - Krantenknipsels met beschrijvingen van enkele historische feiten tijdens de Tweede Wereldoorlog., 1983-1986; 220; 1 omslag
    - Stukken betreffende ervaringen van persoonlijke kennissen in het vrouwenkamp Ravensbrück., 1983-1989; 221-223
      - Dossier 100A: Ter documentatie verzamelde stukken betreffende Aat Breuer-Hibma, vrouw van Ravensbrück en haar familie. 1983-1989, 221; 1 omslag
      - Manuscript van een levensbeschrijving van de in het concentratiekamp Ravensbrück omgekomen gezusters Titia en Theodora Gorter, door dr. A. Berendsen aan hun nicht Titia Theodora van Onselen gericht, met krantenartikel, 1953 en z.j, Fotokopie, met aantekeningen van Schim van der Loeff.1989; 222; 3 stukken
      - Ter documentatie verzamelde stukken over Anna Berendsen als auteur van het boekje Vrouwenkamp Ravensbrück (1946), met fotografisch portret en verzetskruis. 1988-1990 en z.j, 223; 1 omslag
    - Fotokopieën van Duitse artikelen over de rechtspraak in het Derde Rijk en de naoorlogse visie daarop., 1983-1992; 224; 1 omslag
    - Documentatie over het recht militaire bevelen te weigeren en over processen van luchtmachtofficieren wegens geuite gewetensbezwaren tegen het gebruik van kernwapens., 1986-1988; 225; 1 omslag
    - Artikelenserie 'Het Indische verzet' in Moesson., 1987 september - oktober; 226; 1 omslag
    - Documentatie over de Israëlische bezetting en het (recht van) verzet van de Palestijnen., 1988; 227; 1 omslag
    - Kranten- en tijdschriftartikelen over de gratieverlening aan de voor levenslang veroordeelde Duitse oorlogsmisdadigers Fischer en Aus der Fünten (de "twee van Breda")., 1988-1989; 228; 1 omslag
    - Brochure Die Kreisauer Kreis, Duits verzet tegen Hitler, uitgegeven door het Goethe-instituut, met fotokopieën van artikelen over contacten met het Nelderlandse verzet., 1989 en z.j; 229; 1 omslag
    - Kranten- en tijdschriftartikelen ter herdenking van de invasie van Normandië, 6 juni 1944., 1994 juni 6; 230; 1 omslag
    - Fotokopieën van artikelen van juristen in rechtswetenschappelijke tijdschriften vóór de Tweede Wereldoorlog en tijdens de bezetting over recht en rechtspraak, 1937-1941. Z.j; 231; 1 omslag
    - Fotokopieën van processtukken van het militair tribunaal tegen oorlogsmisdadigers in Neurenberg., 1945-1947; 232
      Z.j.
      1 omslag
  - Verzamelde stukken die niet in relatie staan met de Tweede Wereldoorlog, 3.4
    - Exemplaar van Word Wads, Industrial espionage and the mis-use of trade secrets, met artikelen uit internationale juridische tijdschriften. Frans en Engels., 1975-1984; 233; 1 omslag
    - Verzamelde krantenartikelen over geschiedenistheorie en -filosofie., 1982-1987; 234; 1 omslag
    - Dossier 122: Ter documentatie verzamelde stukken over de Remonstrantse Broederschap., 1983-1984; 235; 1 omslag
    - Nieuwe courant voor Scheveningen, Statenkwartier en Duinoord, met een artikel over de opgeheven treinlijn Scheveningen-Den Haag, met aantekeningen van Schim van der Loeff., 1984, 1990; 236; 2 stukken
    - Eerstedagenveloppe, uitgegeven bij het vijftigjarig bestaan van de staf van de Inspecteur-generaal van de krijgsmacht, met geleidecirculaire, 1985 augustus. Afgestempeld., 1985 september; 237; 2 stukken
    - Ingekomen Kamerstukken over de wijziging van de Gratiewet, met aantekeningen., 1985-1987; 238; 1 omslag
    - Fotokopieën van een zeventiende-eeuwse akte ten behoeve van Margrieta Bool, weduwe van Johan Gay, opgemaakt door Adrianus Pots., Z.j; 239; 2 stukken
      Van het origineel, dat vermoedelijk ernstig door vocht is aangetast, is een groot deel van de tekst verloren gegaan of onleesbaar geworden. De foto is met UV-belichting genomen. Tijdens de inventarisatie is een scanafdruk aan de foto's toegevoegd.